【裁判字號】    94,簡,94
【裁判日期】    950127
【裁判案由】    就業服務法
【裁判全文】
臺北高等行政法院判決
                                     94年度簡字第00094號
原      告  康隆國際開發有限公司
代  表  人  甲○○
被      告  臺北市政府
代  表  人  乙○○市長）住同.
訴訟代理人  戊○○兼送達代收.
            丁○○
上列當事人間因就業服務法事件，原告不服行政院勞工委員會中
華民國93年12月3日勞訴字第0930042964號訴願決定，提起行政
訴訟。本院判決如下：
    主  文
訴願決定及原處分均撤銷。
被告應返還原告新臺幣陸萬元。
訴訟費用由被告負擔。
    事實及理由
一、事實概要：緣原告於民國（下同）93年2月2日與丙○○簽訂
    委任招募契約，受任代辦招募引進一名越南籍女性看護工事
    宜，惟原告於93年2月18日送件之雇主聘僱外籍勞工申請表
    上，卻未加蓋機構圖章並經負責人簽章及所置就業服務專業
    人員簽名，經行政院勞工委員會職業訓練局（以下簡稱勞委
    會職業訓練局）移由被告查處。嗣經被告審查屬實，認原告
    違反就業服務法第40條第11款及私立就業服務機構許可及管
    理辦法第34條之規定，乃依就業服務法第67條第1項規定，
    以93年7月30日府勞二字第09310029000號罰鍰處分書（下稱
    原處分）處原告罰鍰新臺幣（下同）6萬元。原告不服，提
    起訴願，經遭駁回，遂向本院提起本件行政訴訟。
二、原告起訴意旨略稱：
  (一)依就業服務法第40條第11款、第67條第1項規定，可知私立
    就業服務機構於受委任辦理就業服務業務時，始須依規定於
    雇主申請書加蓋機構圖章並經負責人簽章及其所設置就業服
    務專業人員簽名。反之，雇主雖曾委託私立就業服務機構代
    辦就業服務業務，惟嗣後已終止委任關係時，則該機構自無
    於申請書上加蓋機構圖章，並經負責人簽章及所置就業服務
    專業人員簽名之必要。復依民法第549條第1項規定「當事人
    之任何一方，得隨時終止委任契約。」從而委任人任意終止
    委任關係，亦非法所不許。
  (二)原告固然曾與丙○○於93年2月2日訂有委任招募契約，然該
    委任關係已於同年月15日經雙方合意終止，此有解約同意書
    可證，從而原告代為送件之行為，即無在丙○○自行聘僱外
    籍勞工申請書上加蓋機構圖章，並經負責人簽章及所置就業
    服務專業人員簽名之必要，原處分認原告有違就業服務法之
    規定，自屬違法。再者，丙○○之函覆乃係其片面就被告所
    屬勞工局所提問題所為之答覆，其答覆難免未完全，致有遭
    曲解之虞，且既然丙○○曾於93年2月15日已與原告終止委
    任關係，則其為何仍在同年3月9日回覆被告所屬勞工局與原
    告有委任契約關係，即有究明必要，爰請鈞院傳喚丙○○到
    庭問明其與原告委任關係是否已終止，即得證實原告係屬冤
    枉。
  (三)原告於93年7月16日致被告所屬勞工局函文中並無承認受任
    辦理外籍勞工之事實，蓋查該函文中原告已表明原告認為在
    申請書上未加蓋公司圖章、負責人簽章及所置就業服務專業
    人員簽名，係屬事實且無錯誤，此顯係原告之法律見解與被
    告所屬勞工局認定原告有違法而有所差異而已。詎料，訴願
    決定竟認定「原告明白承認辦理聘僱外籍勞工」，此顯與事
    實不符，而有斷章取義之誤。
  (四)按「行政處分已執行完畢，行政法院為撤銷行政處分判決時
    ，經原告聲請，並認為適當者，得於判決中命行政機關為回
    復原狀之必要處置。」行政訴訟法第196條定有明文。查原
    處分及訴願決定均有違法致生損害於原告之權利，均欠允洽
    ，自應依法予以撤銷，原告已繳納之6萬元罰鍰，亦請命被
    告返還原告。
三、被告答辯意旨略稱：
  (一)原告為立案之私立就業服務機構，自當受就業服務法暨相關
    法律規範，其明知受任辦理就業服務業務，應依私立就業服
    務機構管理及許可辦法第34條規定，於雇主申請書（表）加
    蓋機構圖章，並經負責人簽章及所置就業服務專業人員簽名
    ，仍於93年2月18日代辦丙○○聘僱外籍勞工之申請表上，
    未依上揭規定加蓋機構圖章，並經負責人簽章及所置就業服
    務專業人員簽名，原告亦於93年7月16日致被告之陳述意見
    函：「．．．經本人（自然人）查明屬實無誤．．．」坦承
    不諱。
  (二)詳觀93年2月2日原告與丙○○之委任招募契約第1條約定「
    ．．．同意由乙方（原告）代刻申請人（丙○○）印章乙枚
    ．．．」，原告所稱已於93年2月15日與丙○○終止委任關
    係之效力，實有疑慮。原告於被告作成限制或剝奪人民自由
    或權利之行政處分前，依行政程序法第102條及第105條規定
    予其陳述意見機會中，並未陳明終止委任關係之事實，且於
    陳述意見函中坦承違法事實屬實無誤，復於今始提出非屬原
    處分作成後所生之委任關係終止之事實。
  (三)原告稱與丙○○於93年2月15日終止委任關係，委不足採，
    蓋委任關係既已於93年2月15日合意終止，何以丙○○於93
    年3月9日北市勞二字第09331041000號函之復函、原告於93
    年7月16日致被告之陳述意見函均未為陳明此一事實。被告
    於作成限制或剝奪人民自由或權利之行政處分前，予原告充
    分陳述意見之機會，且原告與丙○○合意終止委任關係之事
    實亦非嗣後所生，原告未予陳明，今復以委任關係已終止為
    違法托辭，卸責之嫌甚明。
四、按「私立就業服務機構及其從業人員從事就業服務業務，不
    得有下列情事：．．．十一、對主管機關規定之報表，未依
    規定填寫或填寫不實。．．．」、「違反．．．第40條第1
    款、第3款、第4款、第6款、第10款至第15款、．．．規定
    ，處新臺幣6萬元以上30萬元以下罰鍰。」分別為就業服務
    法第40條第11款及第67條第1項所明定。又「私立就業服務
    機構接受委任辦理就業服務業務，應依規定於雇主或求職人
    申請書（表）加蓋機構圖章，並經負責人簽章及所置就業服
    務專業人員簽名。」復為私立就業服務機構許可及管理辦法
    第34條所明定。
五、經查：
  (一)本件係原告因不服被告所為6萬元罰鍰處分而涉訟之行政訴
    訟事件，依行政訴訟法第229條第1項第2款及第2項之規定及
    司法院90年10月22日90年度院台廳行一字第25746號函，應
    適用簡易訴訟程序，合先敘明。
  (二)本件被告以原告於93年2月2日與丙○○簽訂委任招募契約，
    受任代辦招募引進一名越南籍女性看護工事宜，惟原告於93
    年2月18日送件之雇主聘僱外籍勞工申請表上卻未加蓋機構
    圖章並經負責人簽章及所置就業服務專業人員簽名，經勞委
    會職業訓練局於93年2月26日以職外字第0930010042號函移
    由被告查處。嗣經被告審查屬實，認原告對主管機關規定之
    報表，未依規定填寫，違反就業服務法第40條第11款及私立
    就業服務機構許可及管理辦法第34條之規定，乃依就業服務
    法第67條第1項規定，以原處分處原告罰鍰6萬元，並以原告
    與丙○○93年2月2日之委任招募契約、93年2月18日送件之
    雇主聘僱外籍勞工申請表、丙○○針對被告93年3月9日北市
    勞二字第09331041000號函之復函及原告93年6月30日致被告
    之陳述意見函為其認定依據，固無不合。
  (三)原告不否認於丙○○雇主聘僱外籍勞工申請表上，確有未加
    蓋其公司圖章及負責人簽章等情，惟主張其固曾與丙○○於
    93年2月2日訂有委任招募契約，然該委任關係已於同年月15
    日經雙方合意終止，有解約同意書可證，從而原告代為送件
    之行為，即無在丙○○自行聘僱外籍勞工申請書上加蓋機構
    圖章，並經負責人簽章及所置就業服務專業人員簽名之必要
    ，原處分認原告有違就業服務法之規定，自屬違法云云。則
    本院應審究者乃原告於丙○○93年2月18日送件雇主聘僱外
    籍勞工申請表前，是否確有與丙○○終止委任招募契約之情
    形。
  (四)依原告所提出之解約同意書上，確有載明「經雙方同意，終
    止委託人丙○○與康隆國際開發有限公司之委任關係」等情
    ，日期記載為「93年2月15日」，其上並有委託人丙○○之
    簽名、印文及原告及其負責人之印文，有該解約同意書附卷
    可參（參見本院卷第20頁），復經本院審理時傳訊證人丙○
    ○到庭證述略稱：尹先生（即原告代表人）是伊同學的弟弟
    ，剛開始伊是委託原告辦理這件事情，後來伊外婆也有請外
    勞，伊舅舅就叫伊用他們那邊的仲介公司辦理，所以伊後來
    就與原告解約，伊本來要送到伊舅舅的公司辦理，原告代表
    人是好朋友就說要幫伊跑腿，他說自己個人也可以辦理，伊
    就請他送件，打算之後再請舅舅那家公司再簽約辦理，伊只
    是先送件而已。委託契約書、解約書等均是伊簽訂，伊確實
    有解約，後來伊另外出具1張委託原告代表人的委託書，是
    因為伊要請他幫伊送件，才出具的委託書，當時已經與公司
    解約，但還未與富弘霖公司簽約，函覆外勞中心的字是伊的
    字跡沒有錯，是對方有寄來信件，不過拿回去的方式伊不記
    得了，回覆該函當時已經與原告解約，因為伊不了解他要問
    伊哪些事情，所以伊沒有回答，但是伊可以確定當時已經解
    約，伊是根據問題回答，沒有特別提到解約的事情，申請表
    上的姓名是伊簽名，印章也是伊蓋的，申請表是伊先在家裡
    寫好，姓名和印章都是伊親自處理，然後請尹先生送件等語
    （參見本院卷第88至90頁），核與原告所述及解約同意書所
    載相符，參以證人丙○○已陳明與原告間並無何親屬或僱傭
    關係，且具結證言在案，當無特予甘冒偽證罪之處罰，虛構
    證詞迴護原告之理。復參以證人丙○○確有於93年2月15 日
    、同年月17日出具委託原告代表人甲○○個人委託書，載明
    「立委託書人丙○○，因需照顧年邁母親，無法分身，特委
    託甲○○先生向行政院勞工委員會申請僱外籍看護工之一切
    事項」、「本人因事未能親至貴會送件，茲委託甲○○代為
    辦理送件事宜」等語，有該委託書2紙附原處分卷可按，上
    揭委託書亦經證人陳明確係由其本人出具，其上印章為其本
    人所有等情，堪認原告上揭主張為真正。
  (五)至被告雖辯稱其曾給予原告陳述意見機會之期間，原告從未
    說明其與丙○○已於93年2月15日合意終止委任招募契約，
    仍於93年7月16日致被告之陳述意見函中坦白承認受任辦理
    聘僱外籍勞工，又查丙○○針對被告93年3月9日北市勞二字
    第093331041000號函之復函中，亦承認與原告簽訂有書面委
    任契約，被詢及其他補充意見時，並未提及本案委任招募契
    約有合意終止之情事等語，惟參酌原告代表人曾於93年3 月
    16日至被告所屬勞工局陳述時，陳稱：本人係接受丙○○．
    ．．私人委託，本申請案受雇主私人委託辦理等語，有被告
    所屬勞工局談話紀錄附原處分卷可按，由上揭原告代表人陳
    述可知，其乃謂其本人接受丙○○私人委託辦理上揭事宜，
    並提出其私人與丙○○間之委託書，難認其已承認係由原告
    以公司名義代丙○○辦理上揭事宜。至其當時雖未進一步提
    及其已於93年2月15日與丙○○合意終止委任招募契約乙事
    ，然參酌該次原告代表人與被告所屬勞工局之談話紀錄係以
    問答方式為之，被告所屬勞工局並未問及原告與丙○○間之
    委任招募契約是否仍合法存在等相關問題，因此原告代表人
    縱未提及此事，亦有可能係因不知此為重要事項而未提出，
    尚難遽認此事為其與丙○○間事後所虛構。另被告所屬勞工
    局雖曾以下列問題詢問丙○○「(一)請說明台端與受委託人甲
    ○○係何種關係？(二)台端是否知悉受委託人係人力仲介『康
    隆國際開發有限公司』之負責人？）(三)台端與康隆公司是否
    簽訂書面契約？若是，請台端提供書面契約影本。(四)其他意
    見補充。」經丙○○回覆「(一)朋友；(二)知；(三)有；(四)無」等
    情，有丙○○回覆被告所屬勞工局93 年3月9日北市勞二字
    第09331041000號函之復函附原處分卷可按，然當時被告所
    屬勞工局乃以書面制式問題詢問丙○○，並未詢及丙○○與
    原告間之委任招募契約是否仍繼續存在之問題，因此丙○○
    縱有未將此事項回覆被告所屬勞工局亦難認有違常情，且證
    人丙○○於本院審理時證稱：因為我不了解他要問我哪些事
    情，所以我沒有回答，但是我可以確定當時已經解約，我是
    根據問題回答，沒有特別提到解約的事情等語（參見本院卷
    第89頁），顯然無從依此遽認原告與丙○○間之合意終止委
    任招募契約係屬事後虛構，故被告此項抗辯即不足採信。
  (六)依上所述，原告與丙○○間所訂立之委任招募契約既經雙方
    合意於93年2月15日終止，則雙方即已無委任關係存在，嗣
    原告代表人以其私人身份為丙○○就雇主聘僱外籍勞工申請
    書代為收件之行為，即難認係由原告公司名義為之，原告自
    無應依就業服務法第40條第11款及私立就業服務機構許可及
    管理辦法第34條規定，就上揭申請書上加蓋機構圖章，並經
    負責人簽章及所置就業服務專業人員簽名之必要，被告原處
    分認原告業已違反上揭規定，即有違誤。
六、綜上所述，原處分依就業服務法第67條第1項之規定裁處原
    告罰鍰6萬元，乃有違誤，訴願決定未予糾正，仍予維持，
    即有不合，原告訴請撤銷訴願決定及原處分，為有理由，應
    予准許。又本件罰鍰6萬元業經原告繳納予被告，為兩造所
    不爭，且有被告罰金罰鍰收據附原處分卷可參，按「行政處
    分已執行完畢，行政法院為撤銷行政處分判決時，經原告聲
    請，並認為適當者，得於判決中命行政機關為回復原狀之必
    要處置。」行政訴訟法第196條定有明文。原處分既有上揭
    違誤經本院撤銷，則原告請求被告回復原狀返還6萬元部分
    ，本院認為適當，亦應准許。又本件為簡易訴訟程序事件，
    依卷內資料及本院調查所得，事證已臻明確，爰不經言詞辯
    論為判決。
據上論結，本件原告之訴為有理由，爰依行政訴訟法第233條第1
項、第98條第3項前段，判決如主文。
中    華    民    國    95    年    1    月    27    日
                           第三庭  法  官  陳秀
上為正本係照原本作成。
本件以訴訟事件所涉及之法律見解具有原則性者為限，始得於本
判決送達後20日內向本院提出上訴狀並表明上訴理由，如已於本
判決宣示後送達前提起上訴者，應於判決送達後20日內補具上訴
理由（均按他造人數附繕本），且經最高行政法院許可後方得上
訴。
中    華    民    國    95    年    1    月    27    日
                                   書記官  呂美玲


司法院資訊處製作；財團法人民間司法改革基金會備份。
